臺灣高雄地方法院刑事判決　　　　　　 94年度簡上字第243號
上　訴　人
即　被　告　甲○○
上列上訴人即被告因毒品危害防制條例案件，不服本院高雄簡易
庭中華民國94年2 月4 日94年度簡字第642 號所為第一審判決（
聲請簡易判決處刑書案號：臺灣高雄地方法院檢察署93年度毒偵
字第7759號），提起上訴，本院管轄之第2 審合議庭判決如下：
    主  文
原判決撤銷。
甲○○無罪。
    理  由
一、聲請簡易判決處刑意旨略以：被告甲○○前因施用案件，經
    觀察、勒戒後，認無繼續施用毒品之傾向，由臺灣高雄地方
    法院檢察署檢察官於民國89年3 月7 日，以89年度毒偵字第
    243 號不起訴處分確定後，復因施用第二級毒品，經觀察、
    勒戒後，認有繼續施用毒品之傾向，先送強制戒治，並由臺
    灣高雄地方法院檢察署檢察官提起公訴，嗣於90年12月10日
    ，經臺灣高雄地方法院以90年度旗簡字第165 號判處有期徒
    刑5 月確定。並於91年10月18日執行易科罰金完畢。竟又不
    知悔改，復基於施用第二級毒品甲基安非他命（聲請簡易判
    決處刑誤載為安非他命）之犯意，在93 年4月24日17時30分
    起回溯24小時內之某時，在不詳地點，以不詳方式，施用不
    詳數量之第二級毒品甲基安非他命，為警於93年4 月24日17
    時30分，在高雄縣美濃鎮○○路高美醫專大門口前，因搭乘
    友人溫榮璋機車，2 人形跡可疑為警查獲，並在溫榮璋身上
    查獲甲基安非他命兩小包（0.1 公克）及玻璃吸食器1 支（
    均另案處理），甲○○經同意採尿送驗後，呈甲基安非他命
    陽性反應。因認被告涉犯毒品危害防制條例第10條第2 項之
    施用第二級毒品罪。
二、按犯罪事實應依證據認定之，無證據不得認定犯罪事實；又
    不能證明被告犯罪者，應諭知無罪之判決，刑事訴訟法第15
    4 條第2 項及第301 條第1 項分別定有明文。次按告訴人之
    告訴，係以使被告受刑事訴追為目的，是其陳述是否與事實
    相符，仍應調查其他證據以資審認，最高法院52年台上字第
    130 0 號著有判例可資參照。復按刑事訴訟法上所謂認定犯
    罪事實之證據，係指足以認定被告確有犯罪行為之積極證據
    而言，如未能發現相當證據或證據不足以證明，自不能以推
    測或擬制之方法，以為裁判基礎，最高法院29年上字第310
    5 號及40年台上字第86號分別著有判例可資參照。再刑事訴
    訟上證明之資料，無論其為直接或間接證據，均須達於通常
    一般之人均不致有所懷疑，而得確信其為真實之程度，始得
    據為有罪之認定，若關於被告是否犯罪之證明未能達此程度
    ，而有合理懷疑之存在，致使無從形成有罪之確信，根據「
    罪證有疑，利於被告」之證據法則，即不得遽為不利被告之
    認定，亦有最高法院76年度臺上字第4986號判例可資參照。
三、公訴人認被告涉犯施用第二級毒品甲基安非他命之犯行，係
    以被告於警詢中採取之尿液送請高雄縣政府衛生局檢驗結果
    ，呈甲基安非他命陽性反應，有高雄縣政府衛生局93年7 月
    13日93煙檢字第1394號煙毒尿液檢驗成績書1 紙，為其論罪
    之依據，訊據被告堅詞否認有何施用甲基安非他命之犯行，
    經查：
  (一)被告於上揭時日所採之尿液，經送高雄縣政府衛生局以免疫
    學分析法及毒物層析（TOXI-LAB）檢驗結果，固呈甲基安非
    他命陽性反應，此有高雄縣政府警察局旗山分局毒品危害防
    制條例案嫌疑人尿液對照表、高雄縣政府衛生局93年7 月13
    日93煙檢字第1394號煙毒尿液檢驗成績書各1 份為證，惟國
    內尿液初驗呈（甲基）安非他命陽性反應者，應再以「氣相
    層析質譜議」進行確認檢驗後，才能予以判定是否確為陽性
    ，有法務部法醫研究所94年5 月26日法醫毒字第0940002268
    號函1 紙在卷足稽，故本院再將該瓶尿液送請高雄醫學大學
    附設中和紀念醫院初步以酵素免疫法（EIA）檢 驗，再以氣
    相層析質譜法（GC/MS）確 認結果，呈甲基安非他命陰性反
    應等情，亦有上開高雄醫學大學附設中和紀念醫院報告編號
    9406-87 號濫用藥物尿液檢驗報告1 份在卷可考（見本院卷
    第92-1頁）。
  (二)參諸甲基安非他命經口服投與後，約百分之70於24小時內可
    自尿液中排出，而尿液內含甲基安非他命成分之檢出，與投
    與安非他命的量、個人體質、檢驗儀器之精密度有關，通常
    採尿化驗是否呈陽性反應，應以投與後24小時內所採者為宜
    ，此有行政院衛生署藥物食品檢驗局（80）藥檢壹字第4529
    號函可查。但甲基安非他命經口服投與後，仍有約百分之90
    於96小時內自尿中排出，惟由於目前國內尿液中甲基安非他
    命之檢驗僅為鑑定是否呈陽性反應，尚未定其含量，且甲基
    安非他命之成分檢出與其投與方式、投與量、個人體質、採
    尿時間與檢測儀器之精密度等多因素有關，因此僅憑尿液中
    呈安非他命陽性反應，並無法確實推算吸時時間距採集時間
    之長短，然最長可能不會超過4 日，此亦經行政院衛生署藥
    物食品檢驗局81年2 月8 日（81）藥檢壹字第001156號函示
    明確。又現行煙毒檢驗之步驟主要分為「篩檢」與「確認」
    2 程序，大多數之縣、市衛生局就煙毒篩檢的試藥，係以「
    （TOXI-LAB）」（即薄層分析法）、「TDX 」或「EIA （即
    免疫分析法）為之，而這些篩檢方法都可能有干擾因素，造
    成「假陽性反應」，亦即會有服用安非他命（或嗎啡）以外
    的藥，但尿液中卻出現安非他命（或嗎啡）陽性反應的情形
    ，亦即使除去人為因素外，這些篩檢方法仍有一些發生錯誤
    的情形（包括假陽性和假陰性），此有行政院國軍退除役官
    兵輔導委員會台北榮民總醫院83年3 月1 日（83）北總內字
    第0185號函及87年10月14日（87）北總內字第22240 號函可
    查，而氣相層譜儀分析法（GC/MS ，即gas chromatogra-ph
    y/mass spectrometry）， 係將檢品經過氣化後，通過層析
    管分離純化，再將純化後的成分循序送入質譜儀做個別的鑑
    定，因質譜儀所測定之圖譜，在化學上被公認具有如指紋般
    之特性，故可據以完全判定該檢品係為何種化合物，而幾乎
    不會有偽陽性反應產生，有行政院國軍退除役官兵輔導委員
    會台北榮民總醫院83年4 月7 日（83）北總內字第0305 9號
    函可考。
  (三)是以高雄醫學大學附設中和紀念醫院施用毒品尿液檢驗之方
    式，既係採用初步以酵素免疫分析法（EIA）， 再以氣相層
    析質譜儀分析法（GC/MS）確 認，作交互檢驗，顯然具有極
    高準確性，而堪予憑信。而高雄縣政府衛生局係以免疫學分
    析法及TOXI-LAB法檢驗，不無有誤判之可能，故僅依據高雄
    縣政府衛生局上開以免疫學分析法及TOXI-LAB法檢驗之報告
    ，尚無法使本院就被告於93年4 月24日17時30分起回溯24小
    時內某時許，施用第二級毒品甲基安非他命犯行之心證，達
    致超越合理懷疑之程度。揆諸前揭說明，即不得遽為不利於
    被告之認定。此外，復查無其他積極證據足證被告確有公訴
    人所指涉有施用第二級毒品甲基安非他命犯行之事實，揆諸
    前開說明，自應為被告無罪之諭知。
四、另按檢察官聲請以簡易判決處刑之案件，經法院認為有第45
    1 條之1 第4 項但書之情形者，應適用通常訴訟程序審判之
    ，刑事訴訟法第452 條定有明文。又按對於簡易判決之上訴
    ，準用刑事訴訟法第3 編第1 章及第2 章之規定，管轄第2
    審之地方法院合議庭受理簡易判決上訴案件，應依通常程序
    審理。其認案件有刑事訴訟法第452 條之情形者，應撤銷原
    判決，逕依通常程序為第一審判決，法院辦理刑事訴訟簡易
    程序案件應行注意事項第14項亦定有明文。本件原審依承辦
    檢察官聲請簡易判決處刑，對被告論罪科刑，經本院撤銷原
    判決，改判被告無罪，已詳如前述，足認檢察官聲請簡易判
    決處刑為不適當，而有刑事訴訟法第451 條之1 第4 項但書
    第3 款之情形，故依前揭規定，應由本院合議庭逕依通常程
    序審理後，自為第一審判決，檢察官如不服本判決，仍得於
    法定上訴期間內，向管轄之第2 審法院提起上訴，附此敘明
    。
據上論斷，應依刑事訴訟法第452 條、第455 條之1 第1 項、第
3 項、第369 條第1 項前段、第2 項、第364 條、第301 條第1
項，判決如主文。
本案經檢察官乙○○到庭執行職務。
中　　華　　民　　國　　94　　年　　8 　　月　　18　　日
                  刑事第二庭審判長法　官  張意聰
                                  法　官  黃宣撫
                                  法  官  李育信
以上正本證明與原本無異。
如不服本判決，應於收受送達後10日內向本院提出上訴書狀。
中　　華　　民　　國　　94　　年　　8 　　月　　18　　日
　　　　　　　　　　 　　　       書記官  洪生輝
